行　政　法　院　判　決　　　　　　　　　　　　　八十八年度判字第四○一一號
　　原　　　告　張香蘭即七好商行
　　被　　　告　臺中縣稅捐稽徵處
右當事人間因營業稅事件，原告不服財政部中華民國八十七年九月三十日台財訴第0
00000000號再訴願決定，提起行政訴訟。本院判決如左︰
　　主  文
原告之訴駁回。
　　事  實
緣原告於民國八十四年五至十月間向三好企業有限公司（以下簡稱三好公司）購進貨
物計新台幣（下同）二、八五七、三一九元未依規定取得憑證，又於八十四年五至六
月間銷售上開部分貨物計一、○五六、二二五元、八十四年七至十月間銷售上開部分
貨物計三、八一一、五四一元，又未開立統一發票未給與他人憑證，並已逾法定申報
期限漏報同額銷售額，涉嫌分別逃漏營業稅五二、八一一元及一九○、五七七元。案
經法務部調查局台中縣調查站查獲，取具調查筆錄移由被告處理。乃以八十四年五至
六月間銷售貨物金額一、○五六、二二五元，逃漏營業稅五二、八一一元部分，依行
為時營業稅法第五十一條規定，按所漏稅額裁處五倍罰鍰計二六四、○○○元，另八
十四年七至十月間銷售貨物計三、八一一、五四一元，逃漏營業稅一九○、五七七元
部分，按修正後營業稅法第五十一條規定，裁處三倍罰鍰計五七一、七○○元。又按
進貨未依規定取得憑證金額二、八五七、三一九元，依稅捐稽徵法第四十四條規定，
裁處百分之五罰鍰計一四二、八六五元。原告不服，申經復查決定，將八十四年五至
六月間銷售貨物漏報銷售額逃漏營業稅，原按所漏稅額裁處五倍罰鍰部分，改按三倍
科處罰鍰，其餘部分未予變更。原告仍不服，提起訴願、再訴願，經再訴願決定：「
訴願決定及原處分關於八十四年五至六月份漏報銷售額新台幣一、○五六、二二五元
科處罰鍰部分均撤銷，由原處分機關另為處分。其餘再訴願駁回。」（撤銷部分，業
據被告以八十七年十月二十三日八七中縣稅法字第八七一五四○九九號重核復查決定
，將八十四年五至六月份漏報銷售額一、○五六、二二五元，原裁處三倍罰鍰一五八
、四○○元部分撤銷，改處一倍罰鍰五二、八○○元）。原告對再訴願決定「其餘再
訴願駁回」部分不服，提起行政訴訟，茲摘敘兩造訴辯意旨如次：
原告起訴意旨略謂︰依財政部八十七年四月二十日台財稅第八七一九三九五三五號函
送「有關營業人於八十四年九月一日前觸犯修正前營業稅法第五十一條規定應處幾倍
罰鍰」會議結論及稅捐稽徵法「從新從輕之立法意旨，按新修正營業稅法第五十一條
規定，改處一倍罰鍰。」本件八十四年七、八月份漏開之銷售額二、一九五、六七三
元，請依上開會議結論改處一倍罰鍰。又八十四年九至十月漏開銷售額一、六一五、
八六八元部分，因原告並非蓄意漏開，只因不諳法令，致未開立發票，第一次被發現
即被處以三倍之罰鍰，對原告而言，負擔實在太沈重，請酌予降低倍數，以利自新。
另行為罰部分，原告八十四年五至十月向三好公司所購進之貨物僅為三六○、一○○
元，非被告所指之二、八五七、一三九元，請判決撤銷原處分及一再訴願之決定等語
。
被告答辯意旨略謂︰一、按「納稅義務人違反本法或稅法之規定，適用裁處時之法律
，但裁處前之法律有利於納稅義務人者，適用最有利於納稅義務人之法律。」為八十
五年七月三十日增訂公布之稅捐稽徵法第四十八條之三所明定。次按「納稅義務人，
有左列情形之一者，除追繳稅款外，按所漏稅額處一倍至十倍罰鍰，並得停止其營業
：．．．三、短報或漏報銷售額者。」「營利事業依法規定應給與他人憑證而未給與
，應自他人取得憑證而未取得或應保存憑證而未保存者，應就其未給與憑證，未取得
憑證或未保存憑證，經查明認定之總額處百分之五罰鍰」亦分別為八十四年八月二日
修正公布之營業稅法第五十一條第三款及稅捐稽徵法第四十四條所明定。二、卷查原
告於八十四年七至十月間銷售貨物計三、八一一、五四一元，未開立統一發票，未給
與他人憑證，並已逾法定申報期限漏報同額銷售額，核有逃漏營業稅一九○、五七七
元，又於八十四年五至十月間進貨未依規定取得憑證金額二、八五七、三一九元，案
經法務部調查局台中縣調查站查獲，取具調查筆錄移由被告審查屬實，並經原告坦承
不諱，違章事實洵堪認定，被告乃依八十四年八月二日修正公布之營業稅法第五十一
條第三款及稅捐稽徵法第四十四條規定，就原告漏報銷售額、進貨未取得憑證，分別
核處漏稅罰五七一、七○○元及行為罰一四二、八六五元，並無違誤。三、又查原告
係八十四年七至八月間銷售貨物未依規定開立統一發票，於八十四年九月十六日申報
當期銷售額時亦未列入申報，致漏報銷售額、逃漏營業稅，經法務部調查局台中縣調
查站查獲，其違章係申報時漏報銷售額始構成違章，並無上開會議結論之適用，原告
主張顯係誤解法令；又原告於八十四年九至十月份漏開銷售額，縱非故意難謂無過失
，依司法院釋字第二七五號解釋行政罰以過失為其責任條件，被告依修正後營業稅法
第五十一條第三款及稅務違章案件裁罰金額或倍數參考表等規定，核處三倍罰鍰，已
就罰鍰倍數適度考量，原告請求酌予降低，於法無據。另原告之代理人謝奉勳，於八
十五年五月十八日調查筆錄中坦承其進貨金額為二、八五七、三一九元，而原告主張
僅為三六○、一○○元，卻未能提示任何具體事證供核，其空言主張核無可採。綜上
所陳，本訴訟案為無理由不足採據謹請依法駁回以維稅政等語。
　　理  由
按「納稅義務人有左列情形之一者，除追繳稅款外，按所漏稅額處一倍至十倍罰鍰，
並得停止其營業：一、．．．三、短報或漏報銷售額者。．．．」及「營利事業依法
規定應給與他人憑證而未給與，應自他人取得憑證而未取得，或應保存憑證而未保存
者，應就其未給與憑證、未取得憑證或未保存憑證，經查明認定之總額處百分之五罰
鍰。」分別為行為時營業稅法第五十一條第三款及稅捐稽徵法第四十四條所明定。本
件原告於八十四年五至十月間向三好公司購進貨物計二、八五七、三一九元未依規定
取得憑證，又於八十四年七至十月間銷售上開部分貨物計三、八一一、五四一元，未
開立統一發票，未給與他人憑證，並已逾法定申報期限漏報同額銷售額，涉嫌逃漏營
業稅。案經法務部調查局台中縣調查站查獲，取具調查筆錄移由被告處理，乃以八十
四年七至十月間銷售貨物計三、八一一、五四一元，逃漏營業稅一九○、五七七元部
分，按修正後之營業稅法第五十一條第三款規定，裁處三倍罰鍰計五七一、七○○元
。另於八十四年五至十月間進貨未依規定取得憑證金額二、八五七、三一九元部分，
依稅捐稽徵法第四十四條規定，裁處百分之五罰鍰計一四二、八六五元。揆諸首揭規
定，經核並無違誤，一再訴願決定遞予維持，亦無不合。原告起訴主張︰依財政部八
十七年四月二十日台財稅第八七一九三九五三五號函釋「有關營業人於八十四年九月
一日前觸犯修正前營業稅法第五十一條規定應處幾倍罰鍰」會議結論及稅捐稽徵法「
從新從輕」之立法意旨，本件八十四年七、八月份漏開之銷售額二、一九五、六七三
元部分，請依上開會議結論改處一倍罰鍰。又八十四年九至十月漏開銷售額一、六一
五、八六八元部分，因原告並非蓄意漏開，只因不諳法令，致未開立發票，第一次被
發現即被處以三倍之罰鍰，請酌予降低倍數。另行為罰部分，原告八十四年五至十月
向三好公司所購進之貨物僅為三六○、一○○元，並非被告所指之二、八五七、一三
九元云云。經查原告係於八十四年七至八月間銷售貨物未依規定開立統一發票，於同
年九月十六日申報當期銷售額時亦未列入申報，致漏報銷售額逃漏營業稅，有該期之
申報書附卷足憑，其違章之行為時係於八十四年九月十六日應為申報時，自無上開會
議結論之適用。又原告於八十四年九至十月漏開銷售額部分，縱非蓄意漏開，亦難謂
無疏失，依司法院釋字第二七五號解釋，仍應予以處罰。被告既依修正後營業稅法第
五十一條第三款規定，就罰鍰倍數為適度之考量，予以核處三倍之罰鍰，即無違法可
言，原告請求酌予降低罰鍰，自不足採。另原告之配偶謝奉勳於八十五年五月十八日
接受被告所屬人員訪談時，已陳明其進貨金額為二、八五七、三一九元，有該談話筆
錄附卷可稽，原告主張於八十四年五至十月向三好公司購進之貨物僅為三六○、一○
○元，並非被告所指之二、八五七、一三九元乙節，並未提出任何具體事證證明之，
其空言主張被告認定之金額有誤，殊無可採。原告起訴意旨難認有理由，應予駁回。
據上論結，本件原告之訴為無理由，爰依行政訴訟法第二十六條後段，判決如主文。
中    華    民    國     八十八      年     十一     月     二十六      日
                    行 政 法 院 第 五 庭
                                審 判 長 評  事      廖  政  雄
                                         評  事      趙  永  康
                                         評  事      沈  水  元
                                         評  事      林  清  祥
                                         評  事      姜  仁  脩
右  正  本  證  明  與  原  本  無  異
                                         法院書記官  葛  雅  慎
中    華    民    國     八十八      年     十一     月     二十九      日
